臺灣臺中地方法院刑事判決　　　　　　　　　　　　九十三年度易字第一二二四號
　　公　訴　人　臺灣臺中地方法院檢察署檢察官
　　被　　　告　戊○○
右列被告因業務過失傷害案件，經檢察官聲請簡易處刑（九十二年度偵字第一八七二
三號），本院臺中簡易庭認不宜逕以簡易判決處刑，移由本院改依通常程序審理，本
院判決如左：
    主  文
戊○○無罪。
    理  由
一、公訴意旨略以：被告戊○○原係陸軍第十軍團衛生營醫療連少尉牙醫官，嗣派駐
    臺中成功嶺成功醫務所為營區官兵為診療工作，為從事醫療照顧業務之人。緣同
    軍團摩托化步兵第二○○旅步三營步三連二兵即被害人邱界喬，於民國九十年（
    起訴書誤載為九十二年）五月三十一日晚上八時二十分許，在例行操課過程後，
    突發高燒而被送至右開營區之成功醫務所，因被害人邱界喬呈現攝氏三十九．四
    度高燒及扁桃腺腫情況，該醫院醫官即被告戊○○負責照顧及診療被害人邱界喬
    ，被告負有照顧及診療被害人邱界喬之義務，在被害人邱界喬呈現前開症狀下，
    即對其施打點滴（靜脈注射），同時應注意被害人邱界喬身體症狀反應及注意藥
    物有無正確的注射到血管裡，且按其情節又非不能注意，詎被告竟疏於注意，使
    點滴輸液軟管和針頭脫落（俗稱「漏針」），血管內血液從脫落處大量致之湧出
    ，致被害人邱界喬因而胸悶及呈現休克狀態，翌日凌晨一時二十分許，將邱界喬
    轉送臺中市私立中山醫學大學附設醫院急診，嗣因被害人邱界喬病情加遽，再轉
    送臺中市私立中國醫藥學院附設醫院急救，延至當日上午七時三十分許不治死亡
    （此部分涉嫌業務過失致死罪，已另經國防部中部地方軍事法院檢察署九十二年
    中偵字第三一八號為不起訴處分確定）。案經告訴人即被害人邱界喬之父丁○○
    訴由國防部中部地方軍事法院檢察署移送臺灣臺中地方法院檢署檢察官偵查後聲
    請簡易判決處刑，因認被告涉犯刑法第二百八十四條第二項業務過失傷害罪嫌云
    云。
二、按犯罪事實應依證據認定之，無證據不得認定犯罪事實；又不能證明被告犯罪者
    ，應諭知無罪之判決，刑事訴訟法第一百五十四條第二項及第三百零一條第一項
    分別定有明文。又認定不利於被告之事實，須依積極證據，茍積極證據不足為不
    利於被告事實之認定時，即應為有利於被告事實之認定，更不必有何有利之證據
    ，最高法院三十年上字第八一六號著有判例。次按告訴人之告訴，係以使被告受
    刑事訴追為目的，是其陳述是否與事實相符，仍應調查其他事實以資審認，最高
    法院亦著有五十二年台上字第一三○○號判例可資參照。復按認定犯罪事實所憑
    之證據，無論其為直接或間接證據，在訴訟上之證明均須於通常一般之人均不致
    有所懷疑而得確信其為真實之程度，始得據為有罪之認定，倘其證明尚未達到此
    一程度而有合理之懷疑存在，以致無從形成對被告不利之確信時，依據罪疑利益
    歸於被告之法則，即應儘先為有利被告之判斷，不得徒憑主觀上之臆測遽行排除
    有利於被告之可能，最高法院七十六年臺上字第四九八六號著有判例足參。再按
    刑事訴訟法第一百六十一條已於九十一年二月八日修正公布，其第一項規定：檢
    察官就被告犯罪事實，應負舉證責任，並指出證明之方法。因此，檢察官對於起
    訴之犯罪事實，應負提出證據及說服之實質舉證責任。倘所提出之證據不足為被
    告有罪之積極證明，或其指出證明方法無從說服法院以形成被告有罪之心證，基
    於無罪推定原則，自應為被告無罪判決之諭知，最高法院九十二年臺上字第一二
    八號亦著有判例。
三、公訴人以被告涉犯業務過失傷害罪嫌，無非以：被告坦承有上開「漏針」之情事
    ，且其犯罪事實業據告訴人丁○○指述甚詳，而施以點滴輸液時，除應注意靜脈
    留置針及軟管裝置有無鬆脫，同時更應注意注射針劑速度、血管位置及有無血塊
    阻塞等情，被告竟疏於注意，使點滴輸液軟管和針頭脫落，發生血管內血液從脫
    落處大量致之湧出之情，業據證人即當時看護甲○○證述明確，是被告空言否認
    不法，所辯顯然為卸責之詞，不足採信云云資為論據。
四、訊據被告固坦承九十年五月三十一日晚間八時二十分許，被害人陸軍第十軍團摩
    托化步兵第二○○旅步三營步三連二兵即被害人邱界喬操後因高燒被送至成功醫
    務所，由其負責照顧診療並靜脈注射施打點滴，嗣留院觀察，繼續施打點滴，凌
    晨一時二十分許醫務兵將其叫醒，表示另一名醫官測量後說被害人邱界喬血壓偏
    低，又有提到點滴逸漏等事實，堅決否認有何業務過失傷害之犯行，辯稱：其於
    晚間八時至十一時三十分，隔每一小時都有去看被害人邱界喬，且醫務兵還說被
    害人邱界喬有上廁所，過夜時約每四小時查看一次，隨行照顧士兵二十四小時陪
    同，有狀況立刻會反應，至於失血五十至一百ＣＣ應是醫療上所容許，且靜脈注
    射不可能失血達二千ＣＣ等語。經查：
  (一)告訴人即被害人邱界喬之父丁○○就被害人邱界喬於九十年五月三十一日晚間八
    時許，因發高燒至成功醫務所就診，由被告看診後施打點滴退燒，接受注射點滴
    注射期間之九十年六月一日凌晨一時二十分許發生「漏針」，血流滿地，呈休克
    狀態，隨即轉送中山醫學大學附設醫院急診，再轉送中國醫藥學院急救不治死亡
    提出告訴，認被告涉犯業務過失致死罪嫌，經國防部中部軍事法院檢察署認被告
    以九十年度中偵字第一０八號不起訴處分，經再議後撤銷原處分續行偵查，復以
    九十二年度中偵字第三一八號不起訴處分等情，有九十年度中偵字第一０八號、
    九十二年度中偵字三一八號不起訴處分書各一份在卷可參，並有國防部中部軍事
    法院檢察署九十年度他字第一三號邱界喬死亡案卷、九十年度中檢字第三六四號
    過失致死案卷、九十一年度中檢字第二九七號業務過失致人於死案卷、九十二年
    度中勘字第四號邱界喬死亡案卷影本可憑。
  (二)又被告固不否認被害人邱界喬於注射點滴時確有「漏針」流血之情事，惟以並無
    過失等前開情詞置辯，另前於國防部中部地方法院檢察署偵查中辯稱：醫官規定
    於九時、十四時（即下午二時）、二十一時（即晚間九時）、二十二時（即晚間
    十時）各巡房一次，另會視病人狀況，不定時查看，二十二時後並無硬性規定，
    如吊點滴時醫務士會起床查看，在值班規定也有規定，醫務士在夜間有留觀病患
    ，需於護理站待命，且渠等都會告知病患之看護人員，如有任何狀況，須馬上反
    應等語（九十一年一月二十四日偵訊筆錄，見國防部中部地方軍事法院檢察署九
    十一年度中檢字第二九七號案卷影卷第六六頁）。
  (三)證人即陪同被害人邱界喬就診之同連士兵甲○○於國防部中部地方法院檢察署偵
    查中證稱：被害人邱界喬就診時注射點滴，張醫官（即被告戊○○）有以膠布將
    針頭及輸液管固定；黃醫官（即證人己○○）只為之更換點滴輸液，至於針頭及
    輸液管部分並未碰觸；其陪同被害人邱界喬前往醫務所時，被害人邱界喬除發燒
    外，精神狀況還算好；張醫官問診時其正打電話連上回報，並未在場；當日夜間
    有留在邱員旁協助照料，當時其斜躺在邱員隔壁床上；其記得凌晨一時許邱員一
    隻腳放下床，用手碰觸將其叫醒，其問什麼事，被害人邱界喬表示胸口很悶，其
    便下床先檢查是否發燒，隨後叫醫務兵前來處理；他只說胸口悶，沒有其他狀況
    ，也沒有發燒；醫務兵到場後，發現輸液管接頭鬆脫，即先將輸液管接回加以固
    定，另駕駛兵即將地上血跡及點滴液等清理乾淨，在醫務兵整理現場整理完畢後
    ，即到三樓請醫官前來處理，經黃醫官量測血壓、加點滴後，隨即後送至中山醫
    學院救治等語（九十年十二月七日偵訊筆錄，見國防部中部地方軍事法院檢察署
    九十年度中檢字第三六四號案卷第四七號至四九頁）。另證稱：輸液管及針頭在
    注射時在注射當時就已黏貼妥適，當日（九十年五月三十一日）二十二時（晚間
    十時）許己○○醫官去巡房及邱員睡覺前上廁所前都是的，直到六月一日凌晨他
    叫其起來時都是好的，因當時其有把他扶好，並無看見血跡，是值班醫務人員到
    時才發現邱員流血；當時其並沒有熟睡，被害人邱界喬一向其反應，其就立刻處
    理等語（九十一年九月二十四日偵訊筆錄，見國防部中部地方軍事法院檢察署九
    十一年度中檢字第二九七號案卷第六六、六七頁）。復證稱：九十年五月二十一
    日其擔任被害人邱界喬的看護，邱員手上點滴注射器當時均有以膠帶黏貼固定，
    九十年六月一日邱界喬發生漏針狀況，當時血液點滴液滴落地面，範圍不大，約
    五十西西左右；當時邱界喬精神狀況還很好，只有反應胸悶而已；嗣到中山醫學
    大學附設醫院，醫師說依據檢查結果邱員失血應有一至二千西西左右，渠等反駁
    說沒有那麼多，但並不被採信等語（九十一年十二月十二日偵訊筆錄，見國防部
    中部地方軍事法院檢察署九十一年度中檢字第二九七號案卷第一一０至一一二頁
    ），復於本院審理中證稱：其服役時與被害人邱界喬是同一連，九十年五月三十
    一日駐地訓練，當時行軍，當天晚上七點多邱界喬向連上報備說身體不舒服，長
    官叫其陪他到醫務所由被告幫被害人邱界喬診療，當時是說身體不舒服，好像是
    感冒，醫官有注射點滴並有有住病房，點滴由被告注射，之後就讓被害人邱界喬
    休息，醫官體溫，半小時量一次，當時情況還好，沒有發燒，意識清楚，後來有
    換過點滴，這段期間在九點多被害人邱界喬自己去上廁所，其幫忙拿點滴架子去
    ，後來在九點、十點許睡覺，但尚未熄燈，這段期間證人己○○有回來看一下，
    時間約在十點多，約看五分鐘左右，然後證人己○○就上樓，然後十一點多或十
    二點許邱界喬說他身體不舒服胸口悶悶的，其就去請駕駛兵庚○○及醫務兵乙○○過來看一下，渠等馬上過來，過來之後，其看到注射的東西脫落；其差不多在
    十一點或十二點睡覺，這段期間都還好，一直到邱界喬叫其說胸口悶悶的，當時
    注射器沒有掉落，一直到醫務兵及駕駛兵來之後，其看到只剩下針頭在手臂上，
    軟管脫落離開，但其去叫醫務兵及駕駛兵時尚未脫落，渠等三人回來之後都看到
    只剩下針頭，軟管整條脫落，掉落之後邱界喬手臂有流血，還有血液滴落地上，
    軟管也有滴藥水下來，血液及藥水混在一起，約三個左右巴掌大面積，數量不是
    很多，約五、六十ＣＣ的量，後來醫務兵將點滴弄好，就是將其接回去，有無重
    新打針，其不清楚，因當時在清潔地上，清理之後駕駛兵就上去叫醫官，當時醫
    務兵尚未將軟管弄好，駕駛兵就上去叫醫官，所以時間不是很久，有看到拖地幾
    下就好了，就跑上去叫醫官，當時被告戊○○、證人己○○都有下來，但次序其
    不記得，就幫邱界喬量血壓，看一下點滴，以原本點滴注射被害人邱界喬，然後
    就馬上送醫院，其都在後面陪邱界喬，到中山醫院被害人邱界喬那時還好，還會
    講話，只說胸口悶悶的，到醫院約五分鐘醫生就過來，醫生輸血調點滴，當時血
    壓較低，中山醫院醫生檢查後表示邱界喬失血二千ＣＣ，要幫之輸血，渠等有向
    醫生表示沒有流那麼多血，邱界喬所流出的血在地上顏色較淡，至於邱界喬手臂
    上的血液顏色就是一般血液的顏色，在中山醫院醫生幫被害人邱界喬作處理，結
    果情況變得比較不好，送去急診室，中山醫院表示沒有病房要求轉院，就去中國
    醫藥學院等語，復證稱：留在地下血跡係液體擴散很大，但面積不是很大，所以
    其認為不是很多，且拖把拖一次就拖乾了等語。就在場證人甲○○所見有關漏針
    流血一節，其見推估約五十ＣＣ或六十ＣＣ；且混合點滴藥水約僅三個左右巴掌
    大面積；拖地一下或幾下即可等情，顯非如聲請簡易判處刑書所稱「血管內血液
    從脫落處大量致之湧出」云云。而證人甲○○在場看護，經被害人邱界喬將之喚
    醒示胸悶當時，注射器沒有掉落，一直到醫務兵及駕駛兵來之後才發現脫落流血
    等情，就此短暫時間觀之，更難認係大量流血。
  (四)另證人即原在場之駕駛兵庚○○於國防部中部地方法院檢察署偵查中證稱：證人
    甲○○於九十年六月一日凌晨一時二十分許通知，其即前往處理，前後時間不到
    一分鐘；值日室離被害人邱界喬病床約五十公尺；當時被害人邱界喬對其說胸悶
    ，其發現地板上有血水；其直覺是從邱員手部流出，其隨即回寢室叫證人乙○○
    出來幫忙，來回時間不到一分鐘；其和證人乙○○到場後，由證人乙○○重新包
    紮，其則清理地板，其花了約十秒鐘將地板拖乾淨，便上樓請黃醫官（即證人己○○）下來處理，黃醫官接到通知不到一分鐘即下來邱員床邊處理；大約是同日
    凌晨一時三十分左右後送；黃醫官下來後先以電子式血壓器量血壓，因擔心有誤
    差，再改用水銀式血壓器量測，最後並加掛一瓶點滴，總共花約三至四分鐘左右
    ；地板血跡其目測約有一瓶養樂多的量，但那是點滴和血液加在一起的等語（九
    十年七月四日偵訊筆錄，見國防部中部地方軍事法院檢察署九十年度他字第一三
    號案卷影卷第八０至八二頁）。復於本院審理中證稱：九十年六月一月證人甲○○叫我起床，證人甲○○是別的單位，應該是被害人邱界喬單位派來看護的人，
    其就過去看被害人邱界喬，我看到點滴部分流血，應該是脫落，其有看到流血，
    當時被害人邱界喬在吊點滴，針頭有無插著，其記不起來，記得有看到血，血在
    病床上，那時邱界喬睡覺姿勢可能是右手吊點滴，血沾到病床上，地板上也有一
    點血，可能是從手流下來，地上血跡約有五十ＣＣ，範圍很小，就是水滴下來的
    樣子；其看膠帶還貼上他手臂上，膠帶貼著所以也沒有看到何處漏，這種問題其
    也不懂，其就趕快通知醫官己○○處理，當時沒有通知被告戊○○，是因其找得
    到誰就通知誰，當時黃醫官有在醫務所，就通知他來處理，至於如何處理並不清
    楚，後來黃醫官叫其備車要將邱界喬送至醫院，其就去備車，之後押車就是被告
    戊○○醫官，至於被告有無幫忙處理被害人邱界喬我沒有印象；當時被害人邱界
    喬情況是說胸悶，臉色正常，但看起來比較虛弱，之後送去醫院時由其開車，被
    害人邱界喬躺者，押車是被告，但被告坐何處我不清楚，至於甲○○有無一起去
    我忘記了，當時是被告指定去中山醫院，我們去中山醫院時間約十幾分鐘，急診
    當時被害人邱界喬還會講話，表示會胸悶很難過，與在成功醫務所表示相同，其
    記得在中山醫院等很久沒有人來看，不超過一小時，之後醫生過來看過之後，就
    是再打點滴而已，當時手、腳都打點滴，但其看被害人邱界喬狀況也沒有好起來
    ，接者又把邱界喬推到另外一個房間，其就沒有跟進去了，有屏風布幕拉起來，
    有聽到邱界喬在哀叫，我從屏風縫隙處看到邱界喬身體及臉色變黑，進入急診間
    那段時間約二十分鐘，然後被害人邱界喬好像情況很危急，其是從屏風縫隙看，
    之後再轉診至別家醫院，轉送過程不是其送過去等語；復證稱：其不知何處脫落
    ，只看到流血，是從膠帶貼著的地方流出，膠帶貼著其沒有看到，當時點滴的塑
    膠軟管有固定黏住在手臂上，軟管沒有流出水來；當時情況其已記不起來，應該
    是當時國防部中部地方軍事法院檢察署筆錄製作時其記得比較清楚，應該是從針
    頭流出，當時注射器仍貼在手臂上，當時點滴液也有流出，因血水顏色較淡；講
    大概而已，當時地上有一灘血及點滴液，地上是磨石地面，面積記不起來，五十
    ＣＣ包括點滴液及血液，養樂多容量大約五十ＣＣ，容量其不會算，這是想像的
    ；證人乙○○是隔壁連的醫務兵，其有叫證人乙○○來處理，當時其看到有流血
    ，先叫證人乙○○處理，在處理時，其拿拖把拖地，至於乙○○處理何事其不清
    楚，因當時我在拖地，其拖完地後再上去找己○○醫官，這期間約幾十秒而已，
    因其拖一下就可以，血量不多等語。其亦證稱所見被害人邱界喬流血包括點滴液
    約五十ＣＣ或一瓶養樂多之量，且以拖把拖地一下即可，益徵被害人邱界喬固有
    漏針流血情事，亦無足遽認係大量失血。
  (五)又證人即原成功醫務所醫護兵乙○○於國防部中部地方法院檢察署偵查中證稱：
    其只記得證人庚○○凌晨起床外出後，隔沒多久就回來告訴我邱員的點滴掉了在
    流血，其即趕快出去處理；接獲通知前往處理不到一分鐘；其前往處理時發現邱
    員注射器具都還貼在其手臂上，針頭亦未脫落，只有針頭與軟管間鬆脫，其隨即
    為其止血，並重新包紮並將軟管鬆脫處密合；處理時間約花了三十秒左右；其記
    得包紮完黃醫官（即證人己○○）即到現場；其處理時，邱界喬意識很清楚，但
    他很像沒有注意到手臂有流血等語（九十年七月四日偵訊筆錄，見國防部中部地
    方軍事法院檢察署九十年度他字第一三號案卷影卷第八九至九十頁）。又證稱：
    當晚二十二時（即晚間十時許），被害人邱界喬已更換一瓶點滴注射，所以其預
    計於九十年六月一日凌晨二時起床為其換一瓶新的點滴，但沒有想到在一時半許
    就發身體不適現象；如有打點滴通常會起來巡視，但並無規定間隔多久看一次，
    通常都依點滴流速起床來更換等語（九十一年一月四日偵訊筆錄，見國防部中部
    地方軍事法院檢察署九十年度中檢字第三六四號案卷影卷第五八、五九頁）。復
證稱：九十年六月一日凌晨證人甲○○反應被害人邱界喬身體不適，證人庚○○
    叫其起床，說病人流血，其隨即前往處理，而萬員在其為邱員止血重新包紮處理
    當中，順手拿起拖把將地板拖乾淨，隨後上樓叫黃醫師（即證人己○○）前來處
    理；地面滴落血量無法正確評估，但不會超過一百西西；止血重新包紮約花一分
    鐘左右；注射器具是針頭與軟管發生鬆脫；處理時當時被害人邱界喬精神狀態好
    ，只是反應胸悶等語（九十一年十二月十二日偵訊筆錄，見國防部中部地方軍事
    法院檢察署九十一年度中檢字第二九七號案卷影卷第一一七、一一八頁）。其亦
    證稱流血不會超過一百ＣＣ，且係順手以拖把將地板拖乾淨等情。揆諸證人甲○○、庚○○、乙○○所述，被害人邱界喬固有「漏針」流血之情事，而流血量多
    寡三人所述固有出入，惟所稱五十ＣＣ、六十ＣＣ、不超過一百ＣＣ及約一瓶養
    樂多之量等情，被害人邱界喬流血一節，其程度應非如公訴人所稱之大量湧出云
    云。
  (六)證人即原成功醫務所醫官己○○於國防部中部地方法院檢察署偵查中證稱：九十
    年五月三十一日十時許，其在成功醫務所內巡寢並有詢問被害人邱界喬狀況，被
    害人邱界喬均能回答，且已退燒，巡視時邱員點滴注射器均有以膠帶黏貼固定，
    其去看時並無任何異狀；九十年六月一日凌晨接獲醫護兵反應邱員身體不適，其
    下樓處理時，邱界喬口述胸悶，人看起來雖虛弱但意識清楚，其幫其量血壓，發
    現偏低，於加注一瓶點滴後隨即轉中山醫學大學附設醫院治療等語（九十一年十
    一月二十二日偵訊筆錄，見國防部中部地方軍事法院檢察署九十一年度中檢字第
    二九七號案卷影卷第九三、九四頁），復於本院審理中證稱：大概六月一日凌晨
    一點左右，時間不確定，然後就有士兵上來說病人有問題，要其下樓，其馬下就
    下去看到被害人邱界喬病房地上有點滴及血跡，士兵在拖地，血跡大概比十四吋
    螢幕大一點，看其中有血液及點滴藥水，因此顏色不是很紅，這樣的血量包括點
    滴液大概五百ＣＣ以下，不是很確定，其就幫邱界喬量血壓，收縮壓只有七、八
    十，舒張壓只有四十，其再打一次點滴，其第一個反應是認為血流太多，有一位
    士兵向其表示是點滴鬆脫，軟管接頭與軟針頭鬆脫，但沒有掉到地上，因有貼膠
    帶，血液是從軟管流出來，這是有一位士兵向其如此表示，但其沒有看到；血壓
    這麼低，應血流太多，事後其回想起來應不是很多，或許有其他原因造成血壓低
    ，但渠等沒有辦法去檢查，其第一反應就是趕快送去其他醫院云云，其就被害人
    邱界喬失血量稱約有十四吋螢幕大一點，約五百ＣＣ云云。再證人即中山醫學大
    學急診醫師丙○○於本院審理中證稱：其在民事庭是被告，被害人邱界喬來時狀
    況不好，來時蒼白，當時是六月一日凌晨二時零七分送到醫院急診室，這是依照
    紀錄來看的，當時被害人邱界喬回答胸悶渾身不舒服，其問有隨行的人員有關病
    人情況，隨行的人都身穿軍服，共有幾人當時其不清楚，隨行之人回答是在成功
    醫務所，被害人邱界喬可能是感冒或其他不舒服到醫務所去，並且有打點滴，點
    滴軟管有脫落，針頭留在上面，造成出血，血流滿地的狀況，渠等馬上幫他量血
    壓，血壓很低，而且病人有發酣的情形，病人有說胸悶，這些都是隨行的人告訴
    的，當時問完之後在病歷紀錄下來，就把監視系統及氧氣裝上，然後安排檢查打
    點滴，並且抽血檢查拍攝Ｘ光及心電圖，在病歷上寫下血流滿地，是隨行的人或
    病患告訴我的病史，敘述當時量病患心跳脈搏八十三下，但是血壓數七十二、四
    十三，脈搏微弱，用手沒有辦法感覺到，要用機器，才能量到，所有的休克，人
    體為了因應這個血壓降低，心跳都會加快，但是有些狀況心跳加快會消失，造成
    相對性的心博過緩，這個有特殊的專有名詞，叫矛盾性心搏過緩，ＰＡＲＡＤＯ
    ＸＩＣＢＲＡＤＹＣＡＲＤＩＡ，病人呈現低容積性休克的身體特徵，因此體液
    復甦是最重要，而且大部分休克，體液復甦最重要，其持續加快打點滴，一共打
    了四瓶點滴，一共打了一個多小時，一瓶點滴約五百ＣＣ，一般作法應是半小時
    就要二千ＣＣ，然後由醫生在病人旁邊作調整，其有在旁邊作調整。軟管脫落是
    會造成大量失血，本案可以做這樣判斷，因這是開放管道，血小板沒有辦法擬結
    。記載在病歷上的『病情變化跟計畫』（ＰＬＡＮ  ＡＮＤ  ＰＲＯＧＲＥＳＳ
    ＩＯＮ  ＮＯＴＥ），ＥＢＬ大於二千ＣＣ，這是美國外科醫學會規定估計失血
    量分成四種等級，這是為了治療病人，而這是最高等級，依據生理變化來治療病
    人，當時觀察病人的總體反應，其列出八項，第一項被害人邱界喬血壓降低超出
    正常心血管的營運，超出一千五百ＣＣ以上，第二項心跳不快，因心跳八十三，
    第三項血紅素十點三，第四項對二千ＣＣ輸液沒有反應，第五項，週邊型發紺、
    甲床發黑，微血管充填時間延長，第六項休克指數大於一，第七項病患是正常的
    役男沒有任何心臟病症狀，又接受嚴格的軍事訓練，這會加大失血的耐受程度，
    ＥＢＬ應加重估計，第八項平躺低血壓（ＳＵＰＩＮＥＨＹＰＯＴＥＮＳＩＯＮ
    ）云云。證人己○○雖證稱被害人邱界喬流血五百ＣＣ以下，血流太多云云，另
    證人丙○○證稱係失血二千ＣＣ云云，惟證人丙○○自承係已為民事案件被告，
    其證詞是否可信，已非無疑，又證人己○○在被害人邱界喬表示胸悶，其即人即
    同連袍澤甲○○旋即向證人庚○○反應之際，證人甲○○猶未見被害人邱界喬血
    跡，待醫務人員到場方得知（見上開證人甲○○證），倘被害人邱界喬失血達五
    百ＣＣ或甚至二千ＣＣ之情形，在旁看護之證人甲○○當無未見之理。
  (七)且告訴人丁○○對被告提出告訴業務過失致死告訴案件，經國防部中部地方軍事
    法院檢察署委託行政院衛生署醫事審議委員會鑑定結果，鑑定意見以被害人邱界
    喬之血壓偏低，應與漏針、流血無直接關聯，邱員血壓偏低未必即代表因大量血
    液流失而造成，邱員在中山醫學大學附設醫院病歷記載，估計大量失血二千ＣＣ
    以上，醫師究竟依何證據判斷，不得而知，在中山醫學大學附設醫院急診室檢查
    邱員之血色素為十．三ｇｍ%，係給予大量輸液後再測定之結果，由血色素值，
    實難評估失血量。由靜脈注射流失二千ＣＣ以上血液，似乎不太可能，邱員雖有
    血壓偏低（七二／四三ｍｍＨｇ），但脈搏八三次／分，呼吸十八次／分，與一
    般大量出血之反應不同，邱員低血壓主要是敗血性休克。邱員於成功嶺醫務所所
    反映胸悶，不一定與漏針流血有關係，發生胸悶原因很多，通常病人在緊張、呼
    吸缺氧、肋膜肺部發炎或心肌缺氧、肺血管栓塞，也可能發生胸悶象現，少數病
    人可能會因漏針流血緊張胸悶，邱員胸悶當然也可能是缺氧之情況產生，但應有
    其他表徵，包括呼吸急促、心跳加速及發紺等現象。臨床病患有胸悶併有其他缺
    氧現象表徵出現，應給予氧氣輔助呼吸，國軍成功嶺醫務所發現邱員血壓偏低，
    將其轉送至中山醫學大學附設醫院救治，六月一日一時二十分送出，六月一日二
    時七分抵達中山醫學大學附設醫院。抵達中山醫學大學附設醫院時，醫師對邱員
    之生命徵象評估，發耳現邱員雖血壓偏低，呼吸稍快且有發紺現象，但昏迷指數
    滿分（十五分），國軍成功嶺醫務所並無延誤或不當之處等情，有行政院衛生署
    九十二年四月十八日衛醫字第０九二０二００四四二號書函所附之行政院衛生署
    醫事審議委員會鑑定書一份可參（見該鑑定書十、鑑定意見(一)(二)(三)，國防部中部
    地方軍事法院檢署九十二年一月二十八日中勘字第０四號邱界喬死亡案第六十頁
    ），該鑑定內容亦認定靜脈注射流失二千ＣＣ以上血液，似乎不太可能，且成功
    醫務所之處理並無延誤或不當之事實。
 (八)況本院檢附全卷函詢法務部法醫研究所結果，以所謂「漏針」情形在醫院不是少
   見（尤其小兒科），但一般病患會有打針部位腫大或少量血液流出而自覺，進而
   處理，所以這是醫療上所容許的風險。至於「漏針」所產生之血液流失，不會有
   一五００西西或二０００西西的量，因為點滴注射在靜脈且一般人會有凝血的功
   能，故不至於達到前述的量，若失血五０至一０００西西或五００西西在健康的
   人不至於影響健康，因為捐血有亦可捐五００西西，若關於失血過多會影響健康
   ，因牽涉過廣以無法有一定值（涉及急性或慢性出血，出血位置等）等情，有該
   所九十三年十二月二十日法醫理字第０九三０００四四七二號函附卷可參。是依
   證人等所述縱有點滴「漏針」之情事，然此一情形既係醫療容許之風險，且被害
   人邱界喬在醫務所接受注射點滴時，在場並有同袍即證人林佳峰在旁陪同，復於
   發覺「漏針」流血之情形即告知證人乙○○、萬建銘，並立刻轉知醫官處理，並
   由被告押車後送院處理，揆其過程，亦難遽難認被告戊○○就被害人邱界喬漏針
   流血有何過失可言。且依證人甲○○、乙○○、萬建銘在醫務所內所見被害人邱
   界喬流血情形，其因「漏針」流血之失血量，或為五十ＣＣ、六十ＣＣ、養樂多
   瓶容量或一百ＣＣ，且以拖把拖地即得以清潔流至地板之血跡等情，而證人己○○更稱係五百ＣＣ云云，然揆諸上開回覆函釋內容觀之，就上述之失血量，亦難
   認已達影響健康之情形。是以本件未足認此一「漏針」情事係被告過失所造成，
   且「漏針」流血更係醫療行為容許之風險，亦未足認被害人邱界喬流血已達傷害
   身體或健康之程度。公訴人徒以「漏針」流血即認被害人邱界喬受有傷害，尚嫌
   懸揣速斷。是公訴人所舉上開證據，其證明力尚未到達至通常一般之人均不致有
   所懷疑而得確信其為真實之程度，就被告是否有業務過失傷害之情事尚有合理之
   懷疑存在，本院復查無其他積極證據足資證明被告犯罪，本院既無從形成對被告
   不利之確信，自應為無罪之諭知。
據上論斷，應依刑事訴訟法第四百五十二條、第三百零一條第一項，判決如主文。
中      華    民      國      九十四      年    二    月    二十四    日
                                    臺灣臺中地方法院刑事第十四庭
                                        審判長法  官  楊真明
                                              法  官  黃渙文
                                              法  官  陳  葳
右正本證明與原本無異
如不服本判決，應於收受本判決後十日內向本院提出上訴書狀，其未敘述上訴理由者
，並得於提起上訴後十日內向本院補提理由書狀（均須按他造當事人之人數附繕本）                                        書記官
「切勿逕送上級法院」
                                              書記官
中      華      民      國      九十四      年    二  月      二十四    日
